最高法院刑事判決　　　　　　　九十四年度台上字第四五四號
　　上　訴　人　台灣高等法院台南分院檢察署檢察官
　　被　　　告　甲○○
　　　　　　　　　　　　博愛巷.
上列上訴人因被告偽造文書等罪案件，不服台灣高等法院台南分
院中華民國九十一年二月五日第二審更審判決（九十年度上更(一)
字第二五八號，起訴案號：台灣台南地方法院檢察署八十七年度
偵字第二八一九號），提起上訴，本院判決如下：
    主  文
上訴駁回。
    理  由
按刑事訴訟法第三百七十七條規定：上訴於第三審法院，非以判
決違背法令為理由，不得為之。是提起第三審上訴，應以原判決
違背法令為理由，係屬法定要件，且必須依據卷內資料為具體之
指摘，並足據以辨認原判決已具備違背法令之形式，始屬相當。
本件原判決以公訴意旨略稱：被告甲○○係台南縣永康市○○街
五十號一樓「洋辰土木包工業」負責人，為商業登記法規定之商
業負責人，明知陳振鴻於民國八十四年度並未在「洋辰土木包工
業」任職領取薪資，竟於其業務上作成之扣繳憑單，記載陳振鴻
於八十四年度在「洋辰土木包工業」領取薪資新台幣（下同）二
十七萬六千元，足以生損害於陳振鴻，然後於申報所得稅時作為
支出憑據，藉以逃漏稅捐，因認被告涉有刑法第二百十六條、第
二百十五條之行使業務登載不實文書罪嫌及稅捐稽徵法第四十一
條之逃漏稅捐罪嫌云云。經審理結果，認為被告之犯罪不能證明
，因而撤銷第一審之科刑判決，改判諭知被告無罪。已依據卷內
資料於理由內詳加說明，從形式上觀察，並無違背法令情形存在
。檢察官上訴意旨略稱：(一)陳振鴻於偵查中已明確證稱伊未曾在
「洋辰土木包工業」工作，渠於八十二年七月十六日領取大客車
執照後，曾在被告經營之貨運公司開砂石車，工作六個月後就轉
至他處工作，八十四年一月至十二月間係在慶威通運股份有限公
司（下稱慶威公司）工作迄今等語，足見陳振鴻僅於八十二年下
半年間在被告所營之商號工作，八十四年全年間則未在被告所營
之商號工作。固然陳振鴻於原審突稱：伊曾受僱於被告開大卡車
運砂石，約六個月以上至一年時間，印象中大約受僱一次，詳細
時間已不太記得，公司名稱也不太清楚，薪資是陸陸續續領取，
也不清楚共領總數是多少錢，不知道被告共開設幾家公司，亦記
不起來係以那家公司（名義）僱用伊，伊在（案外人）慶威公司
任職係八十三年後半年，八十四年亦僅作上半年，八十五年再復
職等語，原審捨棄前述偵查中明確之供詞不採，而採於原審翻異
不明確、且距案發六年之久之供詞，據以認定陳振鴻於八十四年
下半年確有受僱於被告，駕駛砂石車、領取薪資，因被告同時為
三家公司行號之負責人，而駕駛砂石車又為該三家公司行號均得
經營之業務，則被告以其中一家「洋辰土木包工業」名義填製陳
振鴻之八十四年度所得扣繳暨免扣繳憑單，並據以申報營利事業
所得稅，究無明知未付薪資而故為不實登載及故以積極方法逃漏
稅捐之犯意等情，其認事用法，顯有違論理法則、經驗法則。(二)
原審向慶威公司調得之陳振鴻扣繳憑單，八十四年度僅有一至五
月，而無下半年，原審乃據以認定該八十四年下半年係任職於被
告開設之三家公司，只是被告與陳振鴻均無法明確指出係任職三
家中之何家，縱然屬實，但卷內既已向稅捐稽徵機關調得「洋辰
土木包工業」八十四年度各類所得扣繳暨免扣繳媒體申報資料十
八份，其中有楊光武等十五人給付總額均為二十七萬六千元，此
數應係全年之薪資，絕非半年薪資，亦非如陳振鴻所供陸陸續續
工作所得之薪資總數，參以陳振鴻該年一至五月在慶威公司薪資
總額僅有八萬三千五百三十元，何以其下半年在「洋辰土木包工
業」薪資總額暴增為二十七萬六千元，而與前述楊光武等人同數
，可見原審就此部分所為認定，顯有與實際情形相互矛盾之違法
。原審未傳喚楊光武等十四人查證上開二十七萬六千元究係全年
或半年薪資及陳振鴻有無在八十四年下半年與渠等同在被告經營
之公司任職，亦有應於審判期日調查之證據而未調查之違法。(三)
何況尚有賴紹唐舉證被告亦以「洋辰土木包工業」名義，虛偽製
作其八十四年度之所得扣繳暨免扣繳憑單，作為持向稅捐稽徵機
關申報所得稅之支出憑證，藉以逃漏稅捐，已經台灣高雄地方法
院檢察署移送併辦，要與本案情節相同云云。惟按證據之憑信力
如何，事實審法院依自由心證之原則，本有斟酌取捨之權，苟其
取捨，不違背經驗法則或論理法則，不得任意指為違法，而據為
適法之第三審上訴理由。原判決已就本件被告於八十四年間同時
開設「洋辰土木包工業」、「如基企業有限公司」、「普振企業
有限公司」等三家公司行號，均從事開採砂石等業，有台南縣土
木包工業登記證、經濟部公司執照、高雄市政府公司設立登記事
項卡各影本一件附卷足憑，告訴人陳振鴻在審理中且供承確有於
八十四年間受僱於被告，駕駛砂石車、領取薪資之事，參以其另
稱伊在慶威公司任職時間係八十三年後半年、八十四年上半年，
八十五年再復職等語，核與該慶威公司之八十三年度及八十四年
度所得扣繳暨免扣繳憑單所載相符，有該扣繳憑單在卷可稽等情
，足見告訴人確有於八十四年下半年任職被告所營事業之情，亦
可見告訴人在偵查中所稱八十四年一月至十二月伊係在慶威公司
任職，未曾在被告之「洋辰土木包工業」工作云云，並非實情。
縱然告訴人究係受僱於被告所營事業之何家行號，先後供述不一
，衡以被告既僅就其所發給之薪資以「洋辰土木包工業」一家名
義出具憑單，而無重複以其他二家行號名義為之，有該告訴人之
「財政部高雄國稅局綜合所得稅八十四年度核定通知書」可徵，
可見被告並無明知未付薪而不實登載憑證之情，亦無逃漏稅捐之
事。檢察官所舉證據尚不足以引為不利於被告之認定，應認不能
證明被告犯罪，已於判決理由內詳予說明。上訴意旨就原審根據
證據判決無罪所為論斷，究竟違背如何之證據法則、經驗法則，
並未依據卷內資料為具體之指摘，徒憑己見，就原判決已說明事
項或屬原審採證認事職權之適法行使，任意指摘違背證據法則、
論理法則，且仍為單純事實之爭執，難謂為適法之第三審上訴理
由。至於案外人楊光武等十四人之薪資，姑不論與告訴人並無直
接必然之關聯，檢察官既未在原審聲請傳喚調查，亦難謂原審有
應於審判期日調查之證據而未調查之違法。再者，被告有無虛偽
製作另案外人賴紹唐八十四年度所得扣繳暨免扣繳憑單一節，要
屬另事，尤非得以資為適法之第三審上訴理由，應認其上訴為違
背法律上之程式，予以駁回。另被告被訴涉犯刑法第二百十六條
、第二百十五條之行使業務上文書登載不實罪，核屬刑事訴訟法
第三百七十六條第一款之案件，既經第二審判決，仍不得上訴於
第三審，上訴人一併提起上訴，顯為法所不許，應予駁回。
據上論結，應依刑事訴訟法第三百九十五條前段，判決如主文。
中　　華　　民　　國　九十四　年　　一　　月  二十七  日
                      最高法院刑事第二庭
                          審判長法官  洪　清　江
                                法官  李　伯　道
                                法官  洪　昌　宏
                                法官  林　勤　純
                                法官  陳　朱　貴
      本件正本證明與原本無異
                                      書  記  官
中　　華　　民　　國　九十四　年　　二　　月　　三　　日
                                                  Ｍ
